【裁判字號】    97,交聲,784
【裁判日期】    980227
【裁判案由】    聲明異議
【裁判全文】
臺灣臺南地方法院交通事件裁定     97年度交聲字第784號
移送機關    臺北市交通事件裁決所
異議人即
受處分人    乙○○
上列受處分人因違反道路交通管理處罰條例案件，對於台北市交
通事件裁決所民國97年5月16日所為之裁決處分（處分案號：北
市裁四字第裁22-ZHB062728號），聲明異議，本院裁定如下：
    主  文
原處分撤銷。
乙○○不罰。
    理  由
一、原處分意旨略以：異議人即受處分人乙○○（下稱異議人）
    駕駛車牌號碼0172-JG號自用一般小客車，於民國（下同）9
    7年5月16日17時47分，行經最高速限為時速110公里之國道3
    號北上331公里處時，其行車速度為時速128公里，遭內政部
    警政署國道公路警察局第八警察隊白河分隊警員（下稱舉發
    機關）逕行舉發，嗣經台北市交通事件裁決所（下稱移送機
    關）查證結果，復認異議人之前述違規事實明確，乃依本件
    違規發生時之道路交通管理處罰條例第33條第1項第1款及違
    反道路交通管理事件統一裁罰基準表之相關內容，裁處異議
    人罰鍰新臺幣（下同）4,500元。
二、本件聲明異議意旨略以：異議人於96年9月10日下午5時整，
    已將車牌號碼0172-JG號自用一般小客車出賣並交付予甲○
    ○，由甲○○當場開走，於同日下午5時47分係由甲○○駕
    駛在高速公路違規超速。經異議人之丈夫張明貴通知甲○○
    處理罰單，甲○○表示辦理汽車過戶時會一併繳納，惟甲○
    ○仍未繳納，為此聲明異議等語。
三、按汽車行駛於高速公路，不遵使用限制，行車速度超過規定
    之最高速限，處汽車駕駛人新台幣三千元以上六千元以下罰
    鍰，道路交通管理處罰條例第33條第1項第1款定有明文。因
    此，僅有汽車駕駛人始為上開法條之處罰對象。
四、經查：異議人於上述違規時間，固係車牌號碼0172-J G號自
    用一般小客車登記之車主，惟異議人於97年9月10日下午17
    時將該車出賣予第三人甲○○，業據證人即甲○○於本院98
    年2月10日訊問時，到庭具結證述明確，其證稱：「（法官
    問：異議人是否已於96年9月10日將0172-JG車輛賣給你了？
    本件違規案之舉發單期日是否是你開的？）有，該車係於96
    年9月10日下午17時交付給我，在同日17時47分的違規行為
    駕駛人應該是我。」等語在卷（見本院97年9月10日之訊問
    筆錄），並有異議人所提出中古汽車委賣合約書1份附卷可
    稽。是依上開證言及合約書，該自小客車於96年9月10日下
    午17時出售並交付予甲○○，由甲○○取得所有權，雖尚未
    至公路監理機關辦理車輛過戶登記，仍不影響該自小客車所
    有權移轉之法律效果，因此，異議人陳稱於本件違規時間即
    96 年9月10日下午17時47分僅為車籍資料登記之車主，並無
    於上述違規時間，駕駛上揭車輛之可能一節，堪予認定。
五、綜上所述可知，異議人於上述違規時間，既非上揭違規車輛
    之實際所有人，對上揭違規車輛自無任何管領能力亦無管領
    之事實，又證人甲○○已證稱伊始為上述違規時間該車輛之
    駕駛人。因此，移送機關猶以該車輛車籍登記情形，對異議
    人為前開裁罰，容有未洽，是異議人執此指摘原裁決處分不
    當，經核尚屬有理，自應由本院將原處分撤銷，另為異議人
    不罰之諭知，以資適法。
六、至於異議人雖未於本件舉發通知單所載應到案日期前，依道
    路交通管理處罰條例第87條第1項之規定辦理，固有移送機
    關97年6月11日北市裁一字第09736555800號函1份附卷可參
    ，惟依道路交通管理處罰條例第85條第1項規定之文義，受
    處分人「逾期未依規定辦理」之效果，係處罰機關「仍依本
    條例各該違反條款規定處罰」，並未指發生失權之效果。且
    觀諸上開規定修正之立法理由，亦未表示逾期未告知即生失
    權效果。況若舉發通知單送達受處分人時，已逾通知單所定
    之到案期日，則因未符合道路交通管理處罰條例第85條第1
    項規定，即未生失權之效果。如此一來，將使有無失權之效
    果取決於舉發通知單送達之遲速，如送達在到案期日前者，
    即生失權效果；送達在到案期日後者，即不生失權效果，顯
    失公平（尤其若舉發通知單送達受處分人時，恰係通知單所
    定到案期日之同日或前一日，將使受處分人因無法及時告知
    應歸責他人之狀況，而承受失權之不公平結果），況剝奪受
    處分人得舉證免罰之權利，應有法律明文始能為之，台灣高
    等法院暨所屬法院97年法律座談會之研討結果亦同此見解，
    因此，自不得因異議人於應到案日期後，以違規行為應歸責
    他人為由，檢附相關證據及應歸責人相關證明文件，向法院
    聲明異議，法院應以其未於應到案日期前，依上開規定檢附
    相關證據及應歸責人相關證明文件，向處罰機關告知應歸責
    人，已失實質異議之權利，而駁回其異議之聲明，附此敘明
    。
七、據上論斷，應依道路交通管理處罰條例第87條第2項、道路
    交通案件處理辦法第20條前段，裁定如主文。
中    華    民    國    98    年    2     月    27    日
                     交通法庭   法  官   陳淑勤
以上正本證明與原本無異。
如不服本裁定，應於送達後5日內，向本院提出抗告狀。
                                書記官   謝國欽
中    華    民    國    98    年    2     月    27    日


司法院資訊處製作；財團法人民間司法改革基金會備份。
